臺灣板橋地方法院交通事件裁定　　　　　96年度交聲字第91號
原處分機關　交通部公路總局臺北區監理所板橋監理站
異　議　人　甲○○
（即受處分人）
上列受處分人因違反道路交通管理處罰條例案件，對於交通部公
路總局臺北區監理所板橋監理站民國96年1 月12日所為之板監裁
字第裁41-CG0000000號處分（原舉發通知單：北縣警交字第
CG0000000 號），聲明異議，本院裁定如下：
    主  文
原處分撤銷，由原處分機關另為適法之處分。
    理  由
一、按汽車駕駛人，行車速度，超過規定之最高時速者，除有第
    43條第1 項第2 款情形外，處新臺幣1,200 元以上2,400 元
    以下罰鍰，道路交通管理處罰條例第40條定有明文；又同條
    例第63條第1 項第1 款規定，汽車駕駛人違反本條例第40條
    規定者，除依原條款處罰鍰外，並予記違規點數1 點之處分
    。復按，汽車駕駛人之行為經以科學儀器取得證據資料證明
    其行為違規，當場不能或不宜攔截製單舉發者，得逕行舉發
    ；科學儀器應採固定式，並定期於網站公布其設置地點，但
    汽車駕駛人之行為屬行車速度超過規定之最高速限者，不在
    此限；對於行車速度超過規定之最高速限之違規行為，採用
    固定或非固定式科學儀器取得證據資料證明者，於一般道路
    須至少於100 公尺前，明顯標示之，道路交通管理處罰條例
    第7 條之2 第1 項第7 款、第2 項及第3 項亦分別定有明文
    。而汽車駕駛人駕駛汽車行車速度超過規定之最高時速者，
    依違反道路交通管理事件統一裁罰基準及處理細則第44條第
    1 項及違反道路交通管理事件統一裁罰基準表（以下稱基準
    表）之規定，尚須依行為人所駕駛車輛之種類、超過最高時
    速之公里數及有無在應到案日期前到案等三項因素決定應對
    行為人所處罰鍰之數額。是行為人如係騎乘機車行車速度超
    過規定之最高時速20公里以上未滿40公里而為警舉發，於舉
    發通知單上所載之應到案日期前到案聽候裁決，經處罰機關
    調查後仍認定其有上開違規行為者，依違反道路交通管理事
    件統一裁罰基準及處理細則第44條第1 項及基準表之規定，
    應對該行為人處以新臺幣1,400 元之罰鍰，並記違規點數1
    點。
二、原處分意旨略謂：受處分人甲○○於民國（下同）95年10月
    15日9 時37分許，騎乘車號：F2G-223 號重型機車，行經臺
    北縣重新堤外便道新莊（新海橋）往三重方向、限速每小時
    50公里之路段時，以時速每小時75公里之速度超速行駛（超
    速25公里，行車速度超過規定之最高時速20公里以上40公里
    以下），經在場以雷射測速照相儀器執行勤務之臺北縣政府
    警察局交通隊員警測得違規，為警製單檢附採證照片逕行舉
    發，原處分機關查證違規屬實，爰於96年1 月12日依道路交
    通管理處罰條例第40條規定，就該次違規行為，裁處罰鍰新
    臺幣1,400 元。
三、異議意旨略以：異議人於10月15日上午騎車行經重新堤外便
    道，被員警以測速儀器拍照，但行經該路段前，並未見有架
    設移動式測速照相，且未見有員警身著制服於新海橋下，與
    規定有所矛盾，因此不服，提出聲明異議等語。
四、經查：
    (一)、異議人即受處分人甲○○有於95年10月15日9 時37分許
        ，騎乘車號：F2G-223 號重型機車，行經臺北縣重新堤
        外便道新莊（新海橋）往三重方向、限速每小時50公里
        之路段時，以行車速度超過最高限速20公里以上未滿40
        公里之速度超速行駛，經在場以雷射測速照相儀器執行
        職務之臺北縣政府警察局交通隊員警測得違規（限速50
        公里，經測速時速75公里，超速25公里，超過規定最高
        時速20公里以上未滿40公里），為警製作北縣警交字第
        CG0000000 號舉發違反道路交通管理事件通知單，並檢
        附採證照片逕行舉發之事實，業據臺北縣政府警察局95
        年12月25日北縣警交字第0950186664號函敘甚明，並有
        上開舉發違反道路交通管理事件通知單影本在案，且觀
        諸該舉發照片所拍攝之違規車輛車號亦確係F2G-223 號
        無訛，復為異議人自承確有於前述時間，騎乘機車行經
        上開路段，為警以測速儀器照相等情，是異議人於上開
        時、地，騎乘其所有前揭重型機車，確有超速20公里以
        上未滿40公里之情形。
    (二)、異議人雖辯稱：伊於10月15日上午騎乘機車行經重新堤
        外便道，為警以測速儀器照相，但未見有架設移動式測
        速照相，亦未見有員警身著制服於新海橋下之云云。惟
        查：本件原舉發之臺北縣政府警察局交通隊，其「採用
        雷射測速照相儀器，針對易發生交通事故地點，採用不
        定時將儀器架設於不妨礙交通地點或巡邏車上依法蒐證
        ，並依道路交通管理處罰條例第7 條之2 第1 項第7 款
        及第3 項規定：『經以科學儀器取得證據資料證明其行
        為違規』及『... 違規行為，採用固定或非固定式科學
        儀器取得證據資料證明者，於一般道路須至少於100 公
        尺... 前，明顯標示之』得逕行舉發，而本件異議人違
        規地點前方道路設置限速50公里標誌及員警執行測速職
        務前，另豎立移動式『前有測速照相』警告示牌，已明
        確告知用路人應依照道路限速標誌行駛。」等語，亦為
        臺北縣政府警察局以95年12月25日北縣警交字第095018
        6664號函復說明詳實，受處分人空言以事後未見有架設
        移動式測速照相且未見有員警身著制服於新海橋下為由
        ，遽認員警取締本件違規行為與規定有所矛盾，實屬無
        據。受處分人前開所辯，顯屬事後卸責之詞，不足採信
        。
    (三)、綜上，本件事證明確，受處分人旨揭違規行為，堪可認
        定。
五、據前所述，原處分機關就此部分裁處異議人罰鍰1,400 元，
    本無違誤，惟漏未援引道路交通管理處罰條例第63條第1 項
    第1 款之規定，裁處記異議人違規點數1 點，有裁罰未依法
    令之違誤，原處分仍屬無從維持，本件聲明異議雖無理由，
    然原處分既有如上疵議，暨基於行政機關裁處之整體性，以
    及受處分人對於原處分機關之維權申訴原則，自應由本院予
    以撤銷，並諭由原處分機關依法另為妥適處理。
據上論結，應依道路交通案件處理辦法第20條，裁定如主文。
中　　華　　民　　國　　96　　年　　1 　　月　　30　　日
    　　　　　　　　　　交通法庭法　官　黎錦福
上列正本證明與原本無異。
如不服本裁定，應於裁定送達後5 日內向本院提出抗告狀。
                                書記官  蔡麗春
中　　華　　民　　國　　96　　年　　1 　　月　　30　　日
